臺灣高等法院民事判決
109年度訴字第24號
原      告  曾碧珠  
訴訟代理人  林唐緯律師
被      告  謝誠    
被      告  普泰不動產仲介經紀有限公司
法定代理人  徐文崇  
訴訟代理人  范宗熙律師
上列當事人間請求侵權行為損害賠償事件，原告提起刑事附帶民
事訴訟，經本院刑事庭裁定移送前來（109年度附民字第26號）
，本院於中華民國109年11月24日言詞辯論終結，判決如下：
    主      文
被告謝誠應給付原告新臺幣壹佰伍拾捌萬元，及自民國一○九年
二月二日起至清償日止，按週年利率百分之五計算之利息。
原告其餘之訴駁回。
訴訟費用由被告謝誠負擔。
    事實及理由
一、原告主張：被告謝誠為被告普泰不動產仲介經紀有限公司（
    下稱普泰公司）之業務員，經訴外人曾麗玉委託普泰公司銷
    售新北市○○區○○段0000地號土地及其上門牌號碼同區00000
    號0樓之0房屋（下稱系爭房地），竟於民國107年11月19日
    向伊佯稱曾麗玉同意以新臺幣（下同）423萬元出售系爭房
    地，復填載內政部公布之「成屋買賣契約書」後，偽簽「曾
    麗玉」署名及偽造「曾麗五」印文於其上，持向伊表示曾麗
    玉業已簽署該契約書出售系爭房地予伊，致伊陷於錯誤而分
    別於同日及翌日即20日下午，自郵局匯款80萬元、78萬元共
    計158萬元（下稱系爭款項），至謝誠申設之國泰世華商業
    銀行慶城分行帳號000000000000號帳戶內（下稱系爭帳戶）
    ，謝誠詐得系爭款項後，挪作己用，經伊屢催履約無著，始
    知受騙（下稱系爭犯行）。普泰公司僱用謝誠承辦系爭房地
    仲介業務，依民法第188條第1項規定，普泰公司應就謝誠執
    行職務不法侵害伊之系爭犯行，連帶負損害賠償責任。爰依
    民法第184條第1項前段、第188條第1項前段規定，求為命被
    告連帶給付伊158萬元，及自刑事附帶民事起訴狀繕本送達
    翌日起至清償日止，加計週年利率百分之五之利息等語。
二、謝誠則以：伊承認有為系爭犯行，願意賠償原告系爭款項，
    惟現無資力等語。
三、普泰公司則以：本件係原告與謝誠合謀為降低系爭房地買賣
    價格、節省仲介費及賺取差價，而私下簽訂「成屋買賣契約
    書」，該契約書無伊公司及謝誠之簽章、簽約地點亦非伊公
    司，且原告逕將系爭款項匯入謝誠系爭帳戶，謝誠客觀上顯
    無為伊執行系爭房地仲介買賣職務之外觀。又伊對選任受僱
    人謝誠及監督其職務之執行，已盡相當之注意義務，並曾對
    其施以教育訓練，伊就原告因謝誠系爭犯行所受損害，自不
    負連帶賠償責任等語置辯。答辯聲明：原告對普泰公司之訴
    駁回。
四、兩造不爭執事項（見本院卷第7至16、76、147、157頁）：
　㈠謝誠所為系爭犯行，由臺灣新北地方檢察署（下稱新北地檢
    ）檢察官以108年度偵字第9423號案偵辦後，認其涉有刑法
    第216條、第210條之行使偽造私文書、同法第339條第1項之
    詐欺取財等罪嫌，提起公訴，經臺灣新北地方法院108年度
    審訴字第1592號、本院109年度上訴字第42號刑事判決從一
    重之行使偽造私文書罪論處確定在案（下稱系爭刑案）。
　㈡謝誠為系爭犯行時仍受僱於普泰公司。
五、兩造爭執事項：
　　原告依民法第184條第1項前段、第188條第1項前段，請求普
    泰公司與謝誠負連帶賠償之責，是否有據？如是，原告可請
    求普泰公司賠償金額為何？
六、本院之判斷： 
  ㈠按因故意或過失，不法侵害他人之權利者，負損害賠償責任
    ，民法第184條第1項前段定有明文。查，原告主張謝誠於前
    揭時、地以偽造之系爭房地「成屋買賣契約書」向其詐得系
    爭款項等情，為謝誠於本院審理中自認（見本院卷第74、20
    6頁），是原告主張謝誠對其有系爭犯行之侵權行為，並致
    其因此受有系爭款項之損害，洵屬可採，本院109年度上訴
    字第42號刑事判決亦同此認定（見本院卷第7至16頁），則
    原告依民法第184條第1項前段規定，請求謝誠如數賠償，洵
    屬有據。
　㈡次按受僱人因執行職務，不法侵害他人之權利者，由僱用人
    與行為人連帶負損害賠償責任，民法第188條第1項前段定有
    明文。又該條項所稱之執行職務，除執行所受命令或所受委
    託之職務本身外，受僱人如濫用職務或利用職務上之機會及
    與執行職務之時間或處所有密切關係之行為，在客觀上足認
    為與其執行職務有關，而不法侵害他人之權利者，雖應包括
    在內。然若於客觀上並不具備受僱人執行職務之外觀，或係
    受僱人個人之犯罪行為而與執行職務無關者，即無本條之適
    用（最高法院104年度台上字第556號、104年度台上字第977
    號判決意旨參照）。原告主張謝誠行為時為普泰公司之業務
    員，並行使印有該公司業務員之名片，其出具曾麗玉系爭房
    地之專任委託銷售契約亦蓋有該公司印章，客觀上係受僱於
    普泰公司承辦系爭房地買賣仲介業務等語，為普泰公司所否
    認，並以前詞置辯。經查：
　⒈原告於系爭刑案警訊中係指訴：「（問：你於何時？在何地
    ？被何人？以何方式詐騙？損失財物為何？請詳述經過情形
    。）答：我於107年11月19日『我與我認識的永慶房屋仲介業
    務謝誠聯繫』，他跟我推銷新北市○○區○○街00號5樓之1的房
    子，『並稱如果不透過公司，私下交易可以420萬新台幣的價
    格交屋』，並告知我當下就須交付78萬新台幣斡旋，隔日再
    匯款80萬補足頭期款。我當下覺得價格合理，就於107年11
    月19日中午13時許『在新北市○○區○○街000號1樓，與他簽約
    （房屋買賣契約書）』，正本我沒有拿到，購買新北市○○區○
    ○街00號0樓之0的房子，總價420萬，頭期款158萬元新台幣
    。當日下午14時17分，謝誠就陪同我去新北市○○區○○街00號
    郵局以匯款方式匯給謝誠的帳戶80萬元新台幣，隔日（20日
    ）我請助理劉依函同樣在民生街郵局於13時21分由我的帳戶
    匯款給謝誠78萬元新台幣……」等語（見新北地檢108年度偵
    字第9423號卷第6、7頁）；於偵查中則證述：「（問：告謝
    誠何事？）答：詐欺、偽造文書，107年11月19日，我與永
    慶房屋仲介謝誠聯繫買賣房屋，『謝誠向我推銷三峽區00000
    號0樓之0房屋，說可以幫我談價格，因價格壓比較低，案件
    不會進公司』，說屋主同意以428萬元賣屋，請我當日匯款78
    萬元到謝誠帳戶，隔日再匯剩餘款項80萬元作為頭期款，我
    一共匯158萬元到謝誠帳戶……」等語（見同上偵字卷第64頁
    背面）。
　⒉又謝誠於系爭刑案偵查中供稱：「（問：當時買賣曾麗玉房
    屋經過？）答：曾麗玉有簽專屬委託給我及普泰不動產公司
    ，曾碧珠看上曾麗玉的房屋，但中間過程曾麗玉不知情，我
    都沒有跟曾麗玉告知，我有做一份假的買賣合約給曾碧珠，
    偽造曾麗玉之簽名，資料我已交給三峽派出所之警方。『我
    跟曾碧珠說，不透過普泰不動產公司的話，透過我直接簽約
    ，我就不收取仲介費，我跟曾碧珠有私交』，我和曾碧珠於1
    07年11月間簽約。」等語（見新北地檢108年度他字第1735
    號卷第35頁）。是綜上可知，原告與謝誠本即熟識，謝誠始
    將系爭房地交易訊息告知原告，且由原告直接委由謝誠與曾
    麗玉簽約，並將系爭款項逕行匯入謝誠系爭帳戶，系爭房地
    交易過程均不透過普泰公司，以降低買賣價金及免除仲介費
    用，而系爭房地買賣契約簽訂地點為原告居所「新北市○○區
    ○○街000號0樓」，非於普泰公司營業處所等情；佐以系爭房
    地「成屋買賣契約書」為內政部公布之定型化契約，非普泰
    公司專用之銷售契約，且其上僅有原告、曾麗玉、曾麗五之
    簽名及印文，普泰公司及謝誠均未簽署該契約，亦無可資識
    別為普泰公司之標章或相關記載，有該契約書可按（見本院
    卷第47至63頁），足徵系爭房地之銷售行為，顯係由原告與
    謝誠個人所為，非普泰公司之業務上行為，且為原告所知悉
    ，客觀上不具謝誠為普泰公司執行職務之外觀，係屬謝誠個
    人之犯罪行為而與執行該公司職務無關至明。
　⒊原告雖主張謝誠行為時為普泰公司之業務員，並行使印有該
    公司業務員之名片，其出具曾麗玉系爭房地之專任委託銷售
    契約亦蓋有普泰公司之印章，客觀上係受僱於普泰公司承辦
    系爭房地買賣仲介業務云云。惟原告與謝誠本即熟識，謝誠
    始將系爭房地交易訊息告知原告乙情，業如前述，且謝誠係
    於系爭犯行前即交付原告上開名片，亦經其陳明在卷（見本
    院卷第75頁），則謝誠向原告行使印有該公司業務員之名片
    ，顯非為普泰公司執行系爭房地仲介買賣業務之行為。又系
    爭房地之專任委託銷售契約雖蓋有普泰公司之印章，因謝誠
    為普泰公司與曾麗玉執行專任委託銷售系爭房地所簽訂（見
    同上他字卷第6、7頁）；惟查，謝誠出具該委託銷售契約向
    原告推銷系爭房地，並稱如果不透過公司，私下交易可以42
    0萬元價格成交等情，為原告所自承，則依該委託銷售契約
    第二條記載系爭房地之委託銷售總價為648萬元，為原告所
    知悉，並同意以不透過普泰公司委託銷售之方式而以420萬
    元與謝誠私下交易，足徵謝誠出具該委託銷售契約向原告推
    銷系爭房地，顯非為普泰公司執行該委託銷售契約之職務，
    則該委託銷售契約自無從據為有利原告之認定。是原告上開
    主張，均非可採。
　⒋從而，原告主張謝誠所為系爭犯行，客觀上係受僱於普泰公
    司承辦系爭房地買賣仲介業務云云，並不足取，則其依民法
    第188條第1項前段規定，請求普泰公司連帶賠償系爭款項本
    息，即無理由，不應准許。其餘爭點，即無再論述之必要。
  ㈢末按給付無確定期限者，債務人於債權人得請求給付時，經
    其催告而未為給付，自受催告時起，負遲延責任。其經債權
    人起訴而送達訴狀，或依督促程序送達支付命令，或為其他
    相類之行為者，與催告有同一之效力；遲延之債務，以支付
    金錢為標的者，債權人得請求依法定利率計算之遲延利息；
    應付利息之債務，其利率未經約定，亦無法律可據者，週年
    利率為百分之五，民法第229條第2項、第233條第1項前段及
    第203條分別定有明文。承前所述，本件係因侵權行為所生
    之損害賠償債權，其給付無確定期限，又係以支付金錢為標
    的，依上揭規定，應自謝誠受催告時起始負遲延責任。是原
    告請求自謝誠收受刑事附帶民事起訴狀繕本送達翌日即109
    年2月2日起（見本院卷第124頁；附民卷第13頁）起至清償
    日止，按週年利率百分之五計算之遲延利息，亦屬有據，應
    予准許。
七、綜上所述，原告本於侵權行為法律關係，依民法第184條第1
    項前段規定，請求謝誠給付158萬元，及自109年2月2日起至
    清償日止，按週年利率百分之五計算之利息部分，核屬有據
    ，應予准許，逾此部分及對普泰公司之請求，均無理由，應
    予駁回。 
八、本件事證已臻明確，兩造其餘之攻擊或防禦方法及所用之證
    據，經本院斟酌後，均認不足以影響本判決之結果，爰不再
    逐一論列，附此敘明。
九、據上論結，本件原告之訴為一部有理由，一部無理由，依民
    事訴訟法第79條，判決如主文。
中　　華　　民　　國　　109 　年　　12 　月　　 8　　日
                    民事第一庭   
                        審判長法  官 吳光釗
                              法  官 江春瑩
                              法  官 游悅晨
正本係照原本作成。
如不服本判決，應於收受送達後20日內向本院提出上訴書狀，其
未表明上訴理由者，應於提出上訴後20日內向本院補提理由書狀
（均須按他造當事人之人數附繕本）上訴時應提出委任律師或具
有律師資格之人之委任狀；委任有律師資格者，另應附具律師資
格證書及釋明委任人與受任人有民事訴訟法第466 條之1第1項但
書或第2項（詳附註）所定關係之釋明文書影本。如委任律師提
起上訴者，應一併繳納上訴審裁判費。
中　　華　　民　　國　　109 　年　　12　　月　　9 　　日
    　　　　　　　　　　　　　書記官 王詩涵
附註：
民事訴訟法第466條之1（第1項、第2項）：
對於第二審判決上訴，上訴人應委任律師為訴訟代理人。但上訴
人或其法定代理人具有律師資格者，不在此限。
上訴人之配偶、三親等內之血親、二親等內之姻親，或上訴人為
法人、中央或地方機關時，其所屬專任人員具有律師資格並經法
院認為適當者，亦得為第三審訴訟代理人。